臺灣高雄地方法院民事判決　　　　　　　92年度訴字第2470號
原　　　告　庚○○
　　　　　　己○○○
　　　　　　壬○○
　　　　　　戊○○
兼　上二人
共　　　同
法定代理人　辛○○
上　五　人
共　　　同
訴訟代理人　蔡建賢律師
被　　　告　乙○○
　　　　　　丙○○
　　　　　　甲○○
上　三　人
共　　　同
訴訟代理人　陳嘉銘律師
當事人間請求損害賠償事件，本院民國94年12月5日言詞辯論終結
，判決如下：
    主  文
原告之訴及假執行之聲請均駁回。
訴訟費用由原告負擔。
    事  實  及  理  由
一、原告主張：被告乙○○前於民國88年間，因購買汽車隔熱紙
    乙事，與訴外人即高都豐田汽車湖內營業所（下稱豐田汽車
    ）課長林正良發生糾紛。竟於同年10月23日，佯以購買新車
    ，要求訴外人即豐田汽車業務員蘇言在帶同林正良至高雄縣
    路竹鄉○○村○○路芳生螺絲公司前（下稱系爭地點）洽談
    購車事宜，藉以誘殺林正良。適訴外人即原告庚○○、己○○○之子、原告壬○○、戊○○之父、原告辛○○之配偶劉
    修廷甫升任為豐田汽車課長，即隨同蘇言在前往系爭地點。
    詎乙○○騎乘被告丙○○提供之車牌號碼WED-262 號輕型機
    車（下稱系爭機車）到達該處後，誤認劉修廷為林正良，旋
    持槍射殺劉修廷，致劉修廷傷重不治死亡。此外，丙○○則
    駕駛被告甲○○提供之車牌號碼VJ -9337自用小客車（下稱
    系爭車輛）在旁接應乙○○逃逸。又丙○○所涉殺害劉修廷
    之行為，業據台灣高雄地方法院檢察署（下稱高雄地檢署）
    檢察官提起公訴，經本院刑事庭以92年度重訴字第101 號（
    下稱系爭刑案）判決無罪後，檢察官不服提起上訴，現由台
    灣高等法院高雄分院（下稱高雄高分院）審理中。被告對於
    原告所受損害，自應負民事侵權行為損害賠償責任。本件庚○○、己○○○所受損害，包括扶養費用部分：彼等為劉修
    廷之父母，依序為36年2 月6 日、42年11月12日生，分別尚
    有26年、39年可受扶養年限，依每年扶養費用新台幣（下同
    ）74000 元計算，扣除其餘2 位子女平均分攤扶養義務後，
    庚○○、己○○○可請求扶養費用各為641334元、962000元
    ；非財產上損害部分：各受有500000元之損失，總計庚○○
    、己○○○得請求之金額各為0000000 元、0000000 元。壬○○、戊○○所受損害，包括扶養費用部分：彼等為劉修廷
    之子女，依序為86年10月17日、89年1 月1 日生，迄成年尚
    各有18年、19年可受扶養年限，扶養費用按每年74000 元計
    算，扣除辛○○分擔扶養義務部分，壬○○、戊○○可請求
    扶養費用各為666000元、70 3000 元；非財產上損害部分：
    各受有5000 00 元之損失，總計壬○○、戊○○得請求之金
    額各為000000 0元、0000000 元。辛○○所受損害，扶養費
    用部分：其為劉修廷之配偶，63年9 月12日生，尚有2 年可
    受扶養年限（因本件事故發生後2 年改嫁訴外人丁○○），
    依前述方法計算，可主張扶養費用為148000元；非財產上損
    害部分：受有200000元之損失，總計得請求之金額為496000
    元等情。爰本於民法第184 條第1 項前段、第185 條、第19
    2 條第1 項、第2 項及第194 條侵權行為損害賠償權法律關
    係。聲明：（一）被告應連帶應給付庚○○0000000 元；應
    給付己○○○0000000 元；應給付壬○○0000000 元；應給
    付戊○○0000 000元；應給付辛○○496000元，及均自92年
    10 月28 日起至清償日止，按年息百分之5 計算之利息。（
    二）願供擔保，請准宣告假執行。
二、被告則以：被告並未殺害劉修廷；原告迄未提出證據證明被
    告侵權行為事實等語，資為抗辯。聲明：（一）原告之訴駁
    回。（二）如受不利判決，願供擔保，請准宣告免為假執行
    。
三、兩造不爭執事項：
（一）庚○○、己○○○、壬○○、戊○○、辛○○分別為死者
      劉修廷之父母、子女、配偶。
（二）劉修廷於88年10月23日，在系爭地點，遭人開槍射擊，傷
      重不治死亡。
（三）如本院認為被告應負擔侵權行為損害賠償責任，被告同意
      原告請求扶養費用部分：庚○○、己○○○、壬○○、戊○○、辛○○可受撫養年限分別為26年、39年、18年、19
      年、2 年；扶養費用按每年74000 元計算；劉清籐、己○○○，尚有2 位子女平均分攤扶養義務。
（四）如本院認為被告應負擔侵權行為損害賠償責任，被告同意
      原告請求之利息，自92年10月28日起算。
四、兩造於本院審理中協商爭點為：（一）乙○○是否於上開時
    、地，持槍射擊劉修廷，致劉修廷傷重不治死亡？（二）丙○○、甲○○是否與乙○○共同殺害劉修廷？（三）被告是
    否應對原告負擔侵權行為損害賠償責任？原告請求扶養費用
    、非財產上損害賠償，有無理由？
（一）乙○○是否於上開時、地，持槍射擊劉修廷，致劉修廷傷
      重不治死亡？
  １﹑按民事訴訟如係由原告主張權利者，應先由原告負舉證之
      責，若原告先不能舉證，以證實自己主張之事實為真實，
      則被告就其抗辯事實即令不能舉證，或其所舉證據尚有瑕
      疵，亦應駁回原告之請求。參照最高法院17年上字第917
      號判例要旨。
  ２﹑原告主張乙○○於上開時、地，持槍射擊劉修廷，致劉修
      廷傷重不治死亡乙節，固據其提出系爭刑案I解剖筆錄、
      報告書、勘驗筆錄、相驗屍體證明書、照片（下合稱系爭
      證據1）； II訴外人執行搜索員警蔡海瑞於偵查中之陳述
      、搜索扣押筆錄、內政部警政署刑事警察局88年11月8 日
      刑鑑字第11 4419 號、90年10月2 日刑鑑字第197548號鑑
      驗通知書、高雄縣警察局88年10月31日第279-1 刑事案件
      證物採驗紀錄表（下合稱系爭證據2）； III訴外人蘇言在
      、林正良、王慶文、劉宏珍、張心怡、賴建宏、卓佳興於
      警詢中之證述、通聯紀錄、現場勘查報告（附圖）、照片
      （下合稱系爭證據3）等 為憑，惟為被告所否認，並以前
      揭情詞置辯。
  ３﹑經查，系爭證據1 係證明劉修廷死亡之事實，為兩造所不
      爭執，堪可認定。次查，系爭證據2 固堪證明持以射殺劉
      修廷之槍枝，與警方於90年10月4 日，在乙○○設於高雄
      縣湖內鄉○○路○ 段40號住處，所搜出之槍枝為同一把之
      事實。惟按乙○○早於90年5 月8 日即被羈押於臺灣高雄
      看守所（下稱高所），至同年7 月5 日移往臺灣高雄監獄
      （下稱高監）執行本刑，且於本刑執行完畢後，復於90年
      12月19日移往高所執行羈押，再於92年11月12日移往高監
      執行本刑迄今等情，有臺灣高等法院乙○○前案紀錄表、
      在監在押全國紀錄表在卷可稽。顯見乙○○自90年5 月8日
      起迄今均於高所或高監執行羈押或本刑無訛。據上，堪認
      警方於90年10月4 日執行搜索迄乙○○於90年5 月8 日離
      去該住處時間，已近4 個月。而按乙○○於上述期間內既
      無法實際支配該住處，則該為警搜出之槍枝究竟係由何人
      藏放於住處，即難遽認。又查，參酌蔡海瑞於系爭刑案偵
      查中陳稱：因為90年5 月7 日第1 次搜索時，搜到的槍經
      鑑定並不是殺人的槍，所以再請秘密證人詳細查證一下，
      後來秘密證人發現磅秤裡面有錫箔紙包的東西，就打電話
      告訴伊（見高雄地檢署92年度偵字第917 號卷第27頁、第
      28頁）等語相互以觀。堪認乙○○離去該住處後，確得由
      他人自由進出該住處，否則秘密證人如何去查悉住處內磅
      秤裡有錫箔紙包物品？是該住處既得由他人隨意進出，則
      警方隨後於該處搜出系爭槍枝，自難遽指為乙○○藏放，
      遑論指摘乙○○持該槍枝射殺劉修廷？從而，原告指稱：
      上開搜出槍枝係乙○○所有並藏放於該住處云云，即屬可
      議，難予遽採。再查，系爭證據3 其中林正良所陳：乙○○對所購買汽車，安裝隔熱紙之施工過程不滿意，遂要求
      拆除重貼，而豐田汽車要向乙○○再多收300 元費用，乙○○因而不滿與伊發生爭執（見警詢卷第142 頁以下）等
      語，充其量僅能證明曾因購買汽車隔熱紙乙事與乙○○發
      生糾紛；至王慶文所述：有看到一部豐田廠牌休旅車停放
      在天福宮旁（見警詢卷第198 頁以下）等語；劉宏珍所陳
      ：有看到有個可疑的人開一輛休旅車停在天福宮旁（見警
      詢卷第161 頁以下）等語；張心怡所稱：有看到一部豐田
      廠牌深綠色自用小貨車停在天福宮左邊（見警詢卷第172
      頁以下）等語、賴建宏所敘：在天福宮旁有看到一部豐田
      廠牌休旅車停放，另外有一個很像乙○○照片的人在天福
      宮廣場前、該車旁徘徊（見警詢卷第173 頁以下）等語、
      卓佳興所證：有看到有一部豐田廠牌休旅車停在天福宮旁
      （見警詢卷第181 頁以下）等語，充其量僅能證明乙○○
      曾於88年10月23日駕駛一部豐田廠牌休旅車，停放在高雄
      縣湖內鄉○○街「天福宮」公共電話旁之事實，核均與乙○○如何持槍射擊劉修廷，致劉修廷傷重不治死亡等情無
      關。復查，系爭證據3 其中蘇言在雖於警詢中陳稱：「（
      問：你已聽過B001及D013之監聽錄音帶，其中乙○○部分
      的聲音是否與88年10月23日案發當天早上11時21分31秒及
      17 時1分55秒從公共電話00 00000打到你手機0000000000
      之男子聲音是否相同？）答：我可以確定聲音完全一樣，
      該男子就是乙○○沒錯」（見警卷第146 頁）等語，惟參
      酌其於本院刑事庭審理中改稱：監聽錄音帶中乙○○聲音
      與當初打到其手機上之男子聲音很相似（見92年度重訴字
      第101 號卷宗 (二)第104頁）等詞相互以觀。顯見蘇言在
      前後於警詢及本院刑事庭審理中所為證述，並非一致，則
      其於警詢中所為不利於乙○○之證述，能否遽採，即屬可
      議。況且，縱認上開聲音確為乙○○所屬，至多僅能證明
      乙○○約出蘇言在等人乙節，並無法證明原告所指乙○○
      持槍殺害劉修廷乙節為真實，併予敘明。
  ４﹑此外，原告並未提出其他積極證據證明乙○○如何於上開
      時、地，持槍射擊劉修廷，致劉修廷傷重不治死亡之事實
      。則揆諸前開舉證責任法則，尚難遽為有利於原告之認定
      。
（二）丙○○、甲○○是否與乙○○共同殺害劉修廷？
  １﹑原告主張乙○○騎乘丙○○提供之系爭機車，暨丙○○駕
      駛甲○○提供之系爭車輛在旁接應乙○○逃逸，因認丙○○、甲○○與乙○○共同殺害劉修廷云云，固舉上開證據
      為證。惟查，原告無法證明乙○○槍殺劉修廷乙節，業如
      前述。則其遽指丙○○、甲○○與乙○○共同殺害劉修廷
      云云，亦屬無據。次查，參酌蘇言在於偵查中證述：當時
      在系爭地點並無其他車輛在場接應槍擊劉修廷之人；亦未
      看清楚兇手騎乘機車之車牌號碼等語相互以觀。顯見原告
      主張上情，難予遽採。
  ２﹑此外，原告迄未提出其他積極證據證明丙○○、甲○○如
      何與乙○○共同殺害劉修廷之事實。則依前開舉證責任分
      配法則，自應由原告負擔無法舉證之不利益。
五、綜上，原告既無法證明乙○○槍殺劉修廷；丙○○、甲○○
    與乙○○共同殺害劉修廷之事實，則其依民法第184 條第1
    項前段、185 、第192 條第1 、2 項及第194 條侵權行為損
    害賠償法律關係，訴請被告連帶給付庚○○000000 0元；己○○○0000000 元；壬○○0000000 元；戊○○0000000 元
    ；辛○○496000元，及均自92年10月28日起至清償日止，按
    年息百分之5 計算之利息，均無理由，應予駁回。又原告之
    訴既經駁回，其假執行之聲請亦失所附麗，應併予駁回。
六、本件為判決基礎之法律關係已臻明確，兩造其餘爭點及攻擊
    防禦方法核與判決結果不生影響，毋庸一一論列，併此敘明
    。
七、據上論結，本件原告之訴為無理由，依民事訴訟法第78條、
    第85條第1 項前段，判決如主文。
中　　華　　民　　國　　94　　年　　12　　月　　19　　日
　　　　　　　　　　　　臺灣高雄地方法院民事第二庭
                            審判長法　　　官  李昭彥
                                  法      官  鄭詠仁
                                  法      官  黃呈熹
以上正本證明與原本無異。
如對本判決上訴，須於判決送達後20日內向本院提出上訴狀，同
時表明上訴理由（原判決所違背之法令及其具體內容或依訴訟資
料可認為原判決有違背法令之具體事實）；如已於本判決宣示後
送達前提起上訴者，應於判決送達後10日內補具上訴理由（均須
按他造當事人之人數附繕本）。
中　　華　　民　　國　　94　　年　　12　　月　　19　　日
                                  書  記  官  曾瓊玉
